【裁判字號】    90,易,3708
【裁判日期】    901217
【裁判案由】    贓物
【裁判全文】
臺灣板橋地方法院刑事判決                          九十年度易字第三七八號
    公  訴  人  臺灣板橋地方法院檢察署檢察官
    被      告  甲○○
右列被告因贓物案件，經檢察官提起公訴（九十年度偵字第九六九九號），本院判決
如左：
    主  文
甲○○連續收受贓物，處拘役伍拾日，如易科罰金以參佰元折算壹日。緩刑貳年。
    事  實
一、緣甲○○於蘆洲光華路郵局所開立之局號二一一一０三之七號、帳號00000
    00號帳戶之郵局存摺及提款卡併同印章，於民國八十九年某月間由原板橋住處
    搬至樹林新居時遺失，遭不詳之詐欺集團拾得後供作為人頭帳戶，使因被該詐欺
    集團詐欺者將款項匯入該帳戶內之用。後甲○○於八十九年十一月中旬經台北市
    政府警察局中山分局通知上情，始於同年十二月十四日向原開戶郵局辦理掛失，
    並申請新領存摺及提款卡。詎甲○○於辦理掛失補摺時，明知該帳戶尚存之款項
    ，係不詳之詐欺集團因詐欺所得之贓款，竟基於概括之犯意，先於同年十二月十
    九日在台北縣新莊市某郵局內，以填載取款條之方式提領現金新台幣（下同）三
    萬八千元，續於同年十二月二十六日在新莊市安泰銀行某分行之自動提款機以提
    款卡跨行提款之方式，提領五千元，末於同年十二月二十八日在台北縣樹林市某
    郵局，再以填載取款條之方式當場提領現金四萬五千六百元，而使不知情之郵局
    及安泰銀行承辦人員各交付該贓款予甲○○收受。嗣因受該不詳詐欺集團詐欺而
    於八十九年八月十日、同月三十一日、同年九月一日、九月四日、九月十一日將
    款項匯入前開帳戶之吳臣，於八十九年十一月二十二日報經台北市政府警察局
    刑事警察大隊偵辦後，始循線獲悉上情。
二、案經台北市政府警察局移送臺灣臺北地方法院檢察署檢察官呈請臺灣高等法院檢
    察署檢察長令轉臺灣板橋地方法院檢察署檢察官偵查起訴。
    理  由
一、訊據被告甲○○就於前揭時地提領前開款項計八萬八千六百元之事實固供認不諱
    ，惟否認有何收受贓物之犯行，辯稱：伊不知所提領之款項係來源不明之金錢，
    且伊係因怕將錢用掉，所以才將錢領出寄放在女友之帳戶內，中山分局警員告訴
    伊時，伊即將錢領出交給警員云云。惟查：
（一）被告甲○○於蘆洲光華路郵局所開立之局號二一一一０三之七號、帳號000
      0000號帳戶之郵局存摺及提款卡併同印章，於八十九年某月間由原板橋住
      處搬至樹林新居時遺失乙節，已據被告於警訊中供明在卷（偵查卷第八頁）。
      又案外人吳臣因急需款項為其女繳交學費，見及中國時報分類廣告刊有免保
      、可貸款之廣告，遂依該廣告上所登（０二）00000000號電話與自稱
      「王小姐」之人聯絡貸款之事，該「王小姐」除要求吳臣傳真身分證影本外
      ，並要求吳臣繳納徵信費，吳臣不疑有他，乃陸續匯款至「王小姐」所指
      定之帳戶，其中八十九年八月十日、同月三十一日、同年九月一日、九月四日
      、九月十一日各六千元、八千八百五十元、三萬元、二萬元、一萬三千五百元
      、三萬六千五百二十元及三萬元均係匯入甲○○於蘆洲光華路郵局所開立之局
      號0000000號、帳號0000000號帳戶內，惟後吳臣均獲貸款，
      且再去電時，該電話已暫停使用，吳臣始知受騙等事實，業據證人吳臣於
      警偵訊證述綦詳，並有其提出之前開郵政國內匯款執據七份及被告甲○○前揭
      郵局帳戶存提詳情表及存摺影本各乙份附卷可參（詳偵查卷第四頁、第五頁、
      第九頁至第二十四頁、第三十三頁反頁）。是被告前揭郵局帳戶，於其存摺併
      同提款卡、印章遺失後，遭不詳之詐欺集團之人拾獲而供作為人頭帳戶，使因
      被該詐欺集團詐欺者將款項匯入該帳戶內之用乙節，殆無置疑。
（二）次按金融機構接受無償存款，其與存戶間，乃屬金錢寄託關係，具消費寄託性
      質，此有最高法院五十五年度台上字第三０一八號及五十七年度台上字第二九
      六五號判例可資參酌，是本件受不詳詐欺集團詐欺者所存入被告前開帳戶之款
      項，依民法第六百零二條第一項規定，其所有權固已移轉於受寄人即郵局所有
      ，而郵局於有人請求返還時，固亦僅以種類、品質、數量相同之金錢為給付即
      可，然該郵局將來所返還之金錢，既屬原存之金錢變換而來，依諸刑法第三百
      四十九條第三項規定，應屬因贓物變得之財物，以贓物論者。故遭該不詳詐欺
      集團詐欺者所存入該帳戶內之款項，係該不詳詐欺集團因詐欺所得之贓物，亦
      至堪認定。
（三）次依被告於警訊中所自承：八十九年十一月中旬北市中山分局刑事局傳喚我時
      ，我才知道存摺遺失，於八十九年十二月十四日到蘆洲光華路郵局掛失等語（
      偵查卷第八頁），及於偵查中就檢察官訊以是否知道詐騙集團利用其帳戶詐騙
      別人金錢時，答稱：「對」乙情（偵查卷第三四頁），顯見被告於經台北市政
      府警察局中山分局警員通知，而知悉其存摺早已遺失時，應亦已知道該帳戶業
      遭不詳詐欺集團供以為人頭帳戶使用，而存入該帳戶內之款項係屬該不詳詐欺
      集團所得之贓款無疑。
（四）再被告於八十九年十二月十四日在蘆洲光華路郵局辦理掛失補摺時，其帳戶內
      尚有不詳存款八萬八千四百八十元，於八十九年十二月二十一日復有利息二百
      二十五元，此有前引該存摺明細在卷可按，而被告於補領存摺及提款卡後，先
      於同年十二月十九日在台北縣新莊市某郵局內，以填載取款條之方式提領現金
      三萬八千元，續於同年十二月二十六日在新莊市安泰銀行某分行之自動提款機
      以提款卡跨行提款之方式，提領五千元，末於同年十二月二十八日在台北縣樹
      林市某郵局，再以填載取款條之方式當場提領現金四萬五千六百元等節，復據
      被告於警訊中陳明屬實，且有前引存摺明細影本可資佐証。故被告若無收受該
      贓款之犯意，當於申請遺失補摺時，即可將該存款領出交付警察機關處理，然
      被告既不循此圖，竟先後於不同時地提領，使不知情之郵局及安泰銀行承辦人
      員各交付該贓款予被告，則謂其無故為收受持有之意，孰能置信。至被告雖辯
      稱：伊怕將錢用掉，所以才將錢領出寄放在女友之帳戶內云云，然被告若確係
      此本意，何以須分三次提領？凡此益證被告所辯，有悖常情，礙難採信。
（五）綜上，罪證明確，被告犯行，堪以認定。
二、查被告明知其帳戶內之款項係不詳詐欺集團因詐欺取得之贓款，竟使不知情之郵
    局及安泰銀行承辦人員交付前開贓款而無償取得之，核其所為係犯刑法第三百四
    十九條第一項之收受贓物罪。核被告先後多次犯行，時間緊接，所犯構成要件相
    同，顯出於概括之犯意反覆為之，應依連續犯規定以一罪論並加重其刑。爰審酌
    被告收受贓物，使被害人受有難以追贓之危險，及其他品行、素行、犯罪動機、
    犯罪所得財物暨犯後態度等一切情狀，量處如主文所示之刑。次查被告行為後，
    刑法第四十一條於九十年一月十日修正公布，同年月十二日生效，原條文修正為
    第四十一條第一項前段，並將得易科罰金之罪，從「犯最重本刑為三年以下有期
    徒刑以下之刑之罪」，修正為「犯最重本刑為五年以下有期徒刑以下之刑之罪」
    ，因本案被告所犯之罪本即為「最重本刑三年以下有期徒刑以下之刑之罪」，比
    較新舊法，無何者較有利於被告之問題，依刑法第二條第一項前段之規定，本案
    應適用修正後之現行刑法第四十一條第一項前段條文，諭知易科罰金之折算標準
    。末者被告前未曾受有期徒刑以上刑之宣告，有臺灣高等法院檢察署刑案紀錄簡
    覆表及本院被告全國前案紀錄表各乙份在卷足憑，其因一時失慮，致罹本件犯行
    ，經此偵審程序，當知警惕，應無再犯之虞，爰併為宣告緩刑二年，以勵自新。
據上論結，依刑事訴訟法第二百九十九條第一項前段，刑法第二條第一項、第五十六
條、第三百四十九條第一項、修正後第四十一條第一項、第七十四條第一款，罰金罰
鍰提高標準條例第一條、第二條，判決如主文。
本案經檢察官許景森到庭執行職務。
中      華      民      國    九十      年     十二     月     十七     日
                                  臺灣板橋地方法院刑事第四庭
                                      法  官  許仕楓
右正本證明與原本無異。
如不服本判決，應於判決送達後十日內向本院提出上訴狀。
                                      書記官  周百川
中      華      民      國    九十      年     十二     月     十七     日
附錄本案論罪科刑法條全文
刑法第三百四十九條
收受贓物者，處三年以下有期徒刑、拘役或五百元以下罰金。
搬運、寄藏、故買贓物或為牙保者，處五年以下有期徒刑、拘役或科或併科一千元以
下罰金。
因贓物變得之財物，以贓物論。


司法院資訊處製作；財團法人民間司法改革基金會備份。
